【裁判字號】    89,易,92
【裁判日期】    890412
【裁判案由】    偽造文書
【裁判全文】
臺灣臺中地方法院刑事判決                            八十九年度易字第九二號
    公  訴  人  臺灣臺中地方法院檢察署檢察官
    被      告  丙○○
右列被告因偽造文書案件，經檢察官提起公訴 (八十八年度偵字第二三○五○號)，
本院判決如左：
    主  文
丙○○變造特許證，足以生損害於公眾及他人，處拘役肆拾日，如易科罰金以參佰元
折算壹日。扣案丁○○名義駕駛執照上之「丙○○」相片壹張沒收。
    事  實
一、丙○○於民國八十八年四月四日因違反槍砲彈藥刀械管制條例案件，經本院判處
    有期徒刑五年二月併科罰金新台幣五萬元確定，於尚未執行前，猶不知悔改，復
    於八十八年七月間，在台中縣豐原市某地拾獲丁○○因失竊而離本人持有之重型
    機車駕駛執照後，竟意圖為自己不法之所有，予以侵占入己，於不詳時間在不詳
    地點，以換貼自己照片之方式變造該特許證－駕駛執照，足以生損害於公路監理
    機關管製駕駛執照之正確性及丁○○，嗣因丙○○另涉強盜等案 (現由台灣苗栗
    地方法院審理中)，於八十八年八月二十三日十九時許，在苗栗縣頭份鎮○○路
    與建國路口萊爾富便利商店前為警查獲，並自丙○○身上扣得上開變造之丁○○
    駕駛執照，因而查悉上情。
二、案經台中縣警察局東勢分局報由台灣苗栗地方法院檢察署呈請台灣高等法院檢察
    署核轉臺灣臺中地方法院檢察署檢察官偵查起訴。
    理  由
一、訊據被告丙○○，對於右揭時、地侵占丁○○離本人持有之駕駛執照，並加以變
    造之事實，坦承不諱，核與被害人丁○○指述之失竊情節相符，並經證人甲○○
    即查獲本件犯行之警員到庭結證屬實，復有變造「丁○○」名義之駕駛執照乙紙
    扣案可稽。事證明確，被告犯行堪以認定。
二、核被告所為，係犯刑法第二百十二條之變造特種文書罪及同法第三百三十七條之
    侵占離本人所持有之物罪。被告所犯變造特種文書罪與侵占離本人所持有之物罪
    間，有方法、結果之關係，為牽連犯，應從一重依變造特種文書罪處斷。爰審酌
    被告曾犯違反槍砲彈藥刀械管理條例之罪，經本院判處有期徒刑五年二月確定，
    有台灣臺中地方法院檢察署刑案資料查註紀錄表乙紙在卷可稽，於尚未執行前，
    再犯本件之罪行，被告之素行尚屬良好、變造駕照係為逃避警方知悉曾犯有上開
    槍砲彈藥刀械管制條例之罪遭通緝之事實、變造駕照足以生危害於丁○○、犯後
    坦承不諱態度良好等一切情狀，量處如主文所示之刑，並諭知易科罰金之折算標
    準。扣案「丁○○」名義駕駛執照上之「丙○○」相片乙張，為被告所有且供變
    造特許證所用之物，爰依刑法第三十八條第一項第二款之規定宣告沒收。
四、公訴意旨另以：被告侵占上開丁○○所有失竊之駕駛執照，於八十八年八月二十
    三日十九時許，在苗栗縣頭份鎮○○路與建國路口萊爾富便利趟商店前為警查獲
    時，出示上開變造之丁○○駕照，自稱為丁○○，嗣經警查悉其並非丁○○，因
    認被告係涉有行使變造之特種文書罪嫌。訊據被告丙○○，矢口否認之，辯稱：
    當日係警察自其身上搜得皮夾內，發現上開變造之駕照，詢以是否為丁○○，伊
    即自稱係丙○○，伊未持以行使。經查，證人甲○○即案發時圍捕被告之警員到
    庭具結，證稱當日圍捕後，同事問其證件，被告說在皮包內，上銬時詢問是否為
    被告之駕照等語，且被告當日係因竊取被害人乙○○之汽車，因打電話要求被害
    人以七萬元贖回車子，約定在苗栗縣頭份鎮○○路與建國路口交車，被害人報警
    ，警方人員於現場圍捕，警方對於被告是否身上懷有槍械或其他兇器不明，按諸
    常情，不可能允許被告自行從身上取出物品，被告應在警方壓制下，由警員自其
    身上搜得駕照加以詢問，方符當時情節，被告所辯伊未持上開變造駕照行使，自
    屬可採。此外，復查無其他積極證據證明被告有行使變造特種文書之犯行，原應
    為被告此部分無罪之諭知，惟公訴人認此部分與前開有罪部分為實質上一罪，爰
    不另為無罪之諭知。
據上論斷，應依刑事訴訟法第二百九十九條第一項前段，刑法第二百十二條、第三百
三十七條、第五十五條、第四十一條、第三十八條第一項第二款，罰金罰鍰提高標準
條例第一條前段、第二條，判決如主文。
中      華      民      國      八十九      年      四    月  二十六    日
                                臺灣臺中地方法院刑事第四庭
                                  法  官  陳  學  德
右正本證明與原本無異。
如不服本判決，應於判決送達後十日內向本院提出上訴狀，上訴於臺灣高等法院臺中
分院( 須附繕本 )。
                                  書記官
中      華      民      國      八十九      年      四    月  二十七    日
附錄：論罪科刑法條
刑法第二百十二條
偽造、變造護照、旅券、免許證、特許證及關於品行、能力、服務或其他相類之證書
、介紹書，足以生損害於公眾或他人者，處一年以下有期徒刑、拘役或三百元以下罰
金。
刑法第三百三十七條
意圖為自己或第三人不法之所有，而侵占遺失物、漂流物或其他離本人所持有之物者
，處五百元以下罰金。


司法院資訊處製作；財團法人民間司法改革基金會備份。
